臺灣高雄地方法院刑事裁定　　　　　　 95年度交聲字第891號
原處分機關　高雄市政府
異　議　人　甲○○
即受處分人
異議代理人　李承曄
　　　　　　　　　　之2
上列受處分人因聲明異議案件，對於高雄市政府95年11月9日所
為之處分（原處分案號：高市府交裁字第裁32-B00000000號），
聲明異議，本院裁定如下：
    主  文
異議駁回。
    理  由
一、異議意旨略以：本件異議人即受處分人所有之車牌號碼YXC-
    962 號輕型機車是否於95年4 月3 日下午3 時15分，在高雄
    市○○○○路口，有「停車位置不依規定」之違規事實，尚
    有疑義，原處分機關應負舉證責任，且本件裁決處分有：未
    予異議人陳述意見之機會、未依法舉發、未發予裁決書、未
    附舉證資料等程序瑕疵，又拖吊行為是否符合比例原則尚有
    疑義，故認原處分顯有錯誤，異議人不服本裁處，提起本件
    異議等語。
二、按汽車駕駛人停車時，有不依順行方向，或不緊靠道路右側
    ，或並排停車，或單行道不緊靠路邊停車，或停車時間、位
    置、方式、車種不依規定者，處新台幣（下同）600 元以上
    1200以下罰鍰。第一項情形，交通勤務警察、依法令執行交
    通稽查任務人員或交通助理人員，應責令汽車駕駛人將車移
    置適當處所；如汽車駕駛人不予移置或不在車內時，得由該
    交通勤務警察、依法令執行交通稽查任務人員或交通助理人
    員為之。又按停車時應依車輛順行方向緊靠道路右側，但單
    行道應緊靠路邊停車。其右側前後輪胎外側距離緣石或路面
    邊緣不得逾40公分，在單行道左側停車時，比照辦理。道路
    交通管理處罰條例第56條第1 項第6 款、第9 款、同條項第
    3 款及道路交通安全規則第112 條第2 款定有明文。另違反
    道路交通管理處罰條例第12條至第68條之行為，由公路主管
    機關處罰之；前項處罰於裁決前，應給予違規行為人陳述之
    機會。道路交通管理處罰條例所定罰鍰之處罰，行為人接獲
    違反道路交通管理事件通知單後，不服舉發事實者，應於15
    日內，向處罰機關陳述意見；其不依通知所定期限前往指定
    處所聽候裁決，且未依規定期限繳納罰鍰結案或向處罰機關
    陳述意見者，處罰機關得逕行裁決之，道路交通管理處罰條
    例第7 條之2 第1 項第6 款、第8 條第1 項第1 款、第2 項
    及第9 條第1 項後段則有明確規定。
三、經查：
(一)、原處分於95年11月13日送達異議人高雄市○○區○○街91
    號16樓之2 號住處，由異議人住處大樓管理員簽收，有送達
    回執1 紙附卷可憑。異議人於法定期間內即同年11月24日向
    原處分機關聲明異議，本件異議程式上合法，核先敘明。
(二)、本件異議人所有之車牌號碼YXC- 962號輕型機車於95年4 月
    3 日下午3 時15分，在高雄市○○○○路口，有「停車位置
    不依規定」之違規事實，有高雄市政府警察局高市警刑字第
    B00000000 號舉發違反道路交通管理事件通知單1 紙、照片
    3 張、違規地點現場圖附卷可參，證人即本件舉發警員乙○
    ○亦到庭證稱：因為有人報案，伊到場時，本件車牌號碼
    YXC-962 號輕型機車停放在公園旁，伊請公園旁大樓管理員
    通知住戶將車輛牽移，本件違規車輛仍未牽移，遂依法拖吊
    並開單舉發等語（見本院卷第38頁）。本件異議人所有之上
    開機車確有停車位置不依規定之違規事實，且經取締之員警
    通知牽移仍未遷移，始予以拖吊，均可認定。異議意旨指摘
    原處分並未舉證，且有違比例原則，實非可採。
(三)、依上開道路交通管理處罰條例第8 條第2 項之規定，於裁決
    前應給予違規行為人陳述之機會，意指本件原處分機關在裁
    決前應予異議人陳述之機會，而非指舉發單位於製單舉發前
    ，亦必須讓違規行為人陳述意見。另本件異議人於接獲違反
    道路交通管理事件通知單後，如有不服相關舉發事實之情形
    ，則依照同條例第9 條第1 項之規定，本可於15日內向處罰
    機關即本件原處分機關陳述意見，異議人任意指摘本件舉發
    單位未依道路交通管理處罰條例之相關規定，給予其陳述意
    見之機會，經核則尚非有理。
(四)、高雄市政府警察局交通警察大隊，取締本件違規，開立舉發
    通知單並依規定拖吊，異議人於同日前往高雄市政府交通局
    拖吊車輛保管場繳納違規罰鍰新台幣600 元，並領回遭拖吊
    之上開機車，有高雄市交通大隊代收交通違規罰鍰存根、領
    據各1 紙在卷可稽。本件違規舉發通知單雖未經異議人簽收
    ，然異議人既已當場繳清罰鍰，其雖未當場簽收本件違規舉
    發通知單，亦不因此影響其得以繳交較低額罰鍰之權益，尚
    難以此部分之瑕疵即認原處分有違法之處。
(五)、道路交通管理處罰條例第90條第1 項雖規定，自行為成立之
    日起，逾3 個月不得舉發，係規範舉發機關應於3 個月內完
    成舉發違反道路交通管理處罰條例之規定，並非處分機關應
    於3 個月內裁決處分，原處分於95年11月9 日始裁決，並無
    違法之處，況異議人聲明異議之期間係自裁決處分送達異議
    人後起算，本件裁決處分於95年11月13日已合法送達異議人
    住處，異議人聲明異議之期間，並未受損，異議意旨執原處
    分機關因異議人要求始發給裁決處分，變相限制憲法保障之
    訴訟權，恐有誤會。又本件裁決處分雖誤載違規地點為壽昌
    路，然裁決處分所載之時間、舉發單位、原舉發通知單號碼
    均與舉發通知單相符，裁決處分之違規地點顯係誤載，然此
    部份誤載尚不影響本件違規事實之認定，非屬重大明顯之瑕
    疵，自不得已此認原處分係當然無效。
四、綜上所述，異議人所有之上開機車，於前述時、地，有停車
    位置未依規定之違規事實，既可認定，則原處分機關據此並
    引用上開道路交通管理處罰條例第56條第1 項第9 之規定，
    裁處異議人罰鍰新臺幣600 元，於法即無不當。至本件異議
    內容，經核並無理由，故應予以駁回。
五、據上論斷，應依道路交通案件處理辦法第19條，裁定如主文
    。
中　　華　　民　　國　　96　　年　　6 　　月　　21　　日
                  交通法庭      法　官  陳宛榆
以上正本證明與原本無異。
如不服本裁定應於送達後5日內向本院提出抗告狀。
                                書記官  劉甄庭
中　　華　　民　　國　　96　　年　　6 　　月　　22　　日
